【裁判字號】    99,易,1514
【裁判日期】    990920
【裁判案由】    賭博
【裁判全文】
臺灣高雄地方法院刑事判決              99年度易字第1514號
公  訴  人  臺灣高雄地方法院檢察署檢察官
被      告  乙○○
            丙○○
            丁○○
            戊○○
            己○○
            甲○○
上列被告因賭博案件，經檢察官聲請簡易判決處刑（98年度偵字
第12009 號），本院改依通常程序審理，判決如下：
    主  文
乙○○、丙○○、丁○○、戊○○、己○○、甲○○均無罪。
    理  由
一、公訴意旨略以：被告甲○○、乙○○、丙○○、戊○○、己○○均明知址設高雄市前金區○○○路120 號1 樓「大亨電
    子遊藝場」（下稱「大亨遊藝場」）係可供客人以分數兌換
    現金之賭博性電子遊藝場，店內擺設「七PK」、「超八I 」
    或「新超八」等賭博性電動機台，招攬不特定多數賭客於各
    地分店內賭博財物。其賭博之方式為賭客需加入各該遊藝場
    成為會員，先於櫃臺以現金兌換等額之積分儲值卡，自行選
    定機台投注，把玩機台所得之積分，可向店內幹部、助理兌
    換與分數等額之現金。甲○○、乙○○、丙○○、戊○○、
    己○○仍與「大亨遊藝場」之實際負責人陳春成（業經臺灣
    嘉義地方法院檢察署以97年度偵字第5069、5465、7335號提
    起公訴，現於臺灣高等法院臺南分院審理中）共同基於意圖
    營利提供場所聚眾賭博之接續犯意聯絡，甲○○自民國97年
    6 月1 日起，乙○○自97年年初起，丙○○自97年1 月15日
    起，戊○○自97年3 月1 日起，己○○自94年間起，陸續受
    僱於陳春成，擔任「大亨遊藝場」開分、洗分助理，負責收
    取賭客開分之現金，並於賭客將積分卡交付予營業幹部或助
    理時，以1 比1 之比例，將分數兌換成現金予賭客。適有賭
    客被告丁○○基於賭博之犯意，於97月7 月8 日7 時50 分
    許起，在「大亨遊藝場」店內買入代幣後，把玩「超八」機
    台一段時間後，經法務部調查局嘉義市調查站持臺灣嘉義地
    方法院97年度聲搜字第629 號搜索票至「大亨遊藝場」執行
    搜索而當場查獲，並扣得超八I 電子遊樂機台21台（均含IC
    板）及賭資新台幣（下同）36 ,717 元，方循線查知上情，
    因認被告涉犯刑法第266 條第1 項前段之在公眾得出入之場
    所賭博罪嫌及同法第268 條前段、後段之意圖營利供給賭博
    場所、聚眾賭博罪嫌。
二、按被告未經審判證明有罪確定前，推定其為無罪；犯罪事實
    ，應依證據認定之，無證據不得認定犯罪事實。又不能證明
    被告犯罪者，應諭知無罪之判決，刑事訴訟法第154 條、第
    301 條第1 項分別定有明文。次按，認定犯罪事實所憑之證
    據，雖不以直接證據為限，間接證據亦包括在內，然而無論
    直接證據或間接證據，其為訴訟上之證明，須於通常一般人
    均不致有所懷疑，而得確信其為真實之程度者，始得據為有
    罪之認定，倘其證明尚未達到此一程度，而有合理之懷疑存
    在時，即難遽採為不利被告之認定，最高法院著有76年臺上
    字第4986號判例可資參照。又依刑事訴訟法第161 條第1 項
    規定，檢察官就被告犯罪事實，應負舉證責任，並指出證明
    之方法。因此，檢察官對於起訴之犯罪事實，應負提出證據
    及說服之實質舉證責任。倘其所提出之證據，不足為被告有
    罪之積極證明，或其指出證明之方法，無從說服法院以形成
    被告有罪之心證，基於無罪推定之原則，自應為被告無罪判
    決之諭知，最高法院亦著有92年臺上字第128 號判例可參。
三、證據能力部分：
    按「被告以外之人於審判外之陳述，雖不符前四條之規定，
    而經當事人於審判程序同意作為證據，法院審酌該言詞陳述
    或書面陳述作成時之情況，認為適當者，亦得為證據。當事
    人、代理人或辯護人於法院調查證據時，知有第159 條第1
    項不得為證據之情形，而未於言詞辯論終結前聲明異議者，
    視為有前項之同意」，刑事訴訟法第159 條之5 定有明文。
    又當事人、代理人或辯護人於調查證據時，知有本法第159
    條之5 第1 項不得為證據之情形，卻表示「對於證據調查無
    異議」、「沒有意見」等意思，而未於言詞辯論終結前聲明
    異議者，應視為已有將該等傳聞證據採為證據之同意（參見
    該條之立法理由）。本件檢察官及被告於本院準備程序，就
    本判決所引用各項證據（含傳聞證據、非傳聞證據及符合法
    定傳聞法則例外之證據）之證據能力，均表示無意見，且於
    本院言詞辯論終結前，檢察官及被告對於卷附具有傳聞證據
    性質之證據，既均已知其情，均未聲明異議，本院認該具有
    傳聞證據性質之證據，並無任何違法取證之不適當情形，以
    之作為證據使用係屬適當，自得採為證據。
四、公訴人認被告等人涉犯上開罪嫌，無非係以：(一)證人鄭瑞強
    、黃信德證稱大亨遊藝場係賭博性電玩遊戲場，機台故障時
    由鄭瑞強負責修理、(二)另案被告陳春成證稱：伊負責大亨遊
    藝場之經營，大亨遊藝場係經營賭博性電玩、(三)扣案之超八
    I賭博電子遊樂機台21台（均含IC板）、賭資36,717元及現
    場照片32張、(四)依照被告乙○○、丙○○、戊○○、己○○
    、甲○○等人之供述，被告等人對於大亨遊藝場係在經營賭
    博性電玩應可產生合理懷疑，卻仍在該處工作，應有賭博及
    意圖營利供給賭博場所、聚眾賭博之犯意等為其主要論據。
    訊據被告等人均堅決否認有何犯罪，被告乙○○辯稱：沒有
    參與賭博犯行，不知公司有經營賭博性電玩，店裡客人不能
    換錢只能換贈品；被告丙○○辯稱：工作內容是遞茶水買東
    西，不知道大亨遊藝場經營賭博性電玩，亦沒有看過客人拿
    積分換錢或換贈品；被告戊○○辯稱：知道客人之積分可以
    換贈品，沒看過客人換錢；被告己○○辯稱：於大亨遊藝場
    從事開洗分工作。沒看過客人積分換錢，但可以換贈品，例
    如烤箱、腳踏車、茶葉等；被告甲○○辯稱：任職不到1 個
    月，於店裡負責清潔工作、遞茶水、幫客人叫外食，不知大
    亨遊藝場經營賭博性電玩，亦不知客人之積分可否兌換贈品
    ；被告丁○○辯稱：玩電子遊戲機之積分與金錢之兌換比例
    是一比一，其都是為了換贈品才去玩，贈品大約是1,000 至
    1,500 積分，例如烤麵包機或茶葉，如果以1,000 點積分換
    烤箱會比在外面用1,000 元買還划算，至於大亨遊藝場所提
    供茶葉1 斤不會超過1,500 元等語。
五、經查：
  (一)大亨遊藝場為陳春成所經營，其內有擺設賭博性電玩供人把
    玩等情，業據證人鄭瑞強、黃信德、陳春成證述綦詳，並有
    超八I賭博電子遊樂機台21台（均含IC板）、賭資36,717元
    扣案可稽及現場照片32張在卷為憑，此部分事實固堪認定。
    惟大亨遊藝場係經高雄市政府85年11月22日核准設立登記（
    屬限制級娛樂類），並於95年6 月22日核發高雄市政府營利
    事業登記證乙節，有高雄市政府營利事業登記證在卷可稽（
    見臺灣嘉義地方法院檢察署97年度偵字第4957號卷第51頁）
    ，足認大亨遊藝場係依法設立之電子遊戲場（電子遊戲場業
    管理條例第15條參）。則被告乙○○、丙○○、戊○○、己○○、甲○○雖均坦承受僱於大亨遊藝場擔任店員，負責開
    洗分或清掃、幫客人買東西等工作，惟檢察官既無提出證據
    指出被告乙○○、丙○○、戊○○、己○○、甲○○有參與
    兌換賭資或從事賭博抑或分擔賭博性電玩經營之部分行為之
    情事，則被告乙○○、丙○○、戊○○、己○○、甲○○於
    依法設立之電子遊戲場工作，所參與者不無可能僅為非賭博
    性電玩之部分，自不能僅憑被告乙○○、丙○○、戊○○、
    己○○、甲○○係大亨遊藝場之員工，而大亨遊藝場被查獲
    有賭博之情事，即據以推認被告乙○○、丙○○、戊○○、
    己○○、甲○○明知大亨遊藝場從事賭博性電玩且與陳春成
    有共同之犯意聯絡而分擔一部分賭博行為。
  (二)又按刑法所規定賭博罪之犯罪特別構成要件有三：須有賭
    博之行為，即凡以勝負繫諸於偶然之事實，並非事前所能預
    知者，申言之必須具有射倖性，至於所用之賭具為何，是否
    為行政機關所公告查禁之機具，乃在所不問。須在公共場
    所或公眾得出入之場所賭博。須有賭博財物，即以金錢或
    其他有價值之有體物為賭博之客體；但供人暫時娛樂之物，
    因經濟價值甚少，且屬娛樂消費之物，則不在處罰之範圍。
    又電子遊戲場業管理條例第14條第1 項規定：「電子遊戲場
    業得提供獎品，供人兌換或直接操作取得；限制級電子遊戲
    場每次兌換或取得獎品之價值不得超過新台幣二千元；普通
    級電子遊戲場每次兌換或取得獎品之價值不得超過新台幣一
    千元。」、同條第2 項第1 款規定：「電子遊戲場業之兌換
    ，不得有下列各款之行為：一、提供現金、有價證券或其他
    通貨為獎品。」，是應認若所提供之獎品（不含現金、有價
    證券或其他通貨）未超過前開規定之兌獎上限，亦即尚屬價
    微之物，在客觀上即屬所謂「供人暫時娛樂之物」。
  (三)經查，被告等人於本院審理時均供稱：沒見過客人以積分換
    錢，僅允許以積分換贈品。現場把玩之被告丁○○則明確供
    稱：其都是為了換贈品才去玩，贈品大約是1,000 至1,500
    積分，例如烤麵包機或茶葉，如果以1,000 點積分換烤箱會
    比在外面用1,000 元買還划算，至於大亨遊藝場所提供茶葉
    1 斤不會超過1,500 元等語。則大亨遊藝場為限制級娛樂類
    業如前述，以被告丁○○把玩上述電子遊戲機贏得之積分所
    兌換之財物，經濟價值既未逾法律之規定（2,000 元），依
    現代社會活動之實況及經濟生活水準提高所反映之娛樂現象
    等因素，該等以積分兌換之贈品，應可認係以供人暫時娛樂
    之物甚明。
  (四)再者，另案被告陳春成所經營另一家賭博性電玩「七星7PK
    電子遊藝場」之幹部曾婉菁、陳素瓊亦均證稱：受陳春成指
    示管理「七星7PK 電子遊藝場」，幹部之層級必須到主任、
    副理、經理才會知道積分可以換錢等語（臺灣嘉義地方法院
    檢察署97年度偵字第5069號卷第126 、129 頁），本案被告
    等人工作之大亨遊藝場與「七星7PK 電子遊藝場」均為另案
    被告陳春成所經營，二者經營模式應當相近，是大亨遊藝場
    之營業可區分賭博性電玩以及非賭博性電玩乙節，亦非全然
    無據。而被告乙○○、丙○○、戊○○、己○○、甲○○既
    然均僅是助理，復無直接證據證明渠等有參與賭博性電玩之
    經營，自難僅以渠等於具有合法之高雄市政府營利事業登記
    證之大亨遊藝場工作，推認被告乙○○、丙○○、戊○○、
    己○○、甲○○有從事賭博性電玩之活動。
  (五)何況聚眾賭博罪之成立，行為人須有意圖營利之犯意始克成
    立，所謂意圖營利，係指藉以賺取經濟上之利益，即俗稱之
    抽頭而言，苟行為人賭博之目的係圖藉贏得財物，則非此所
    謂之意圖營利。且聚眾賭博罪，雖不以參加賭博之不特定多
    數人，必須同時聚集於一處，共同從事賭博行為為必要，惟
    仍須渠等之聚賭行為為被告所邀聚，且其狀況已達於不特定
    多數人可以任意加入、退出者為限。經查，本案所擺設之電
    子遊戲機，猶如個人手足之延伸，縱使大亨遊藝場係藉此方
    式各別與機台上之賭客對賭，惟能否取得賭客押注之賭資，
    乃取決於賭客是否押中之僥倖，輸贏結果猶未可知，且被告
    丁○○所把玩遊戲機臺中，亦非不特定之人皆可以任意加入
    或退出，實難認已達聚眾之程度。此外，公訴意旨除無法證
    明被告乙○○、丙○○、戊○○、己○○、甲○○有與被告
    丁○○對賭之行為外，本件亦缺乏其他積極證據，足資證明
    被告乙○○、丙○○、戊○○、己○○、甲○○另有抽頭營
    利之行為，揆諸前揭說明，要不得遽以刑法第268 條之罪相
    繩。
  (六)綜上所述，既無證據顯示現場所查獲把玩遊戲機台之被告丁○○有從事賭博行為（即以積分兌換現金），且大亨遊藝場
    以積分所兌換之贈品價值亦沒有超過法律所規定之2,000 元
    ，是公訴意旨認被告丁○○涉有賭博犯嫌，尚乏實據。此外
    ，亦無積極證據顯示被告乙○○、丙○○、戊○○、己○○
    、甲○○有參與兌換賭資或從事賭博抑或分擔賭博性電玩經
    營之一部分行為之情事，再依照被告乙○○、丙○○、戊○○、己○○、甲○○之供述及另案被告陳春成、證人曾婉菁
    、陳素瓊等人之證述，大亨遊藝場除賭博性電玩外亦有非賭
    博性電玩之經營，是另案被告陳春生於大亨遊藝場雖有為賭
    博性電玩之擺設經營，尚難據此確認被告乙○○、丙○○、
    戊○○、己○○、甲○○對此當然有賭博犯行之犯意聯絡或
    行為分擔。且被告丁○○所把玩遊戲機臺中，亦非不特定之
    人可以任意加入或退出，實難認已達聚眾之程度，亦缺乏其
    他積極證據，足資證明被告乙○○、丙○○、戊○○、己○○、甲○○另有抽頭營利之行為。
六、準此，公訴意旨認被告等人涉嫌上開刑法第266 條第1 項前
    段之在公眾得出入之場所賭博罪嫌及同法第268 條前段、後
    段之意圖營利供給賭博場所、聚眾賭博罪嫌所憑之證據，尚
    未達於通常一般之人均不致有所懷疑，而得確信其為真實之
    程度，依刑事訴訟制度「倘有懷疑，即從被告之利益為解釋
    」、「被告應被推定為無罪」之原則，即難據以為被告等人
    不利之認定。此外，復查無其他積極之證據，足資認定被告
    等人有何公訴意旨所指之上開犯行，自屬不能證明被告等人
    犯罪，依首開說明，自應為被告等人無罪之諭知。
據上論斷，應依刑事訴訟法第301條第1項前段，判決如主文。
本案經檢察官吳明駿到庭執行職務。
中    華    民    國    99    年    9     月    20    日
                  刑事第十九庭  法  官  黃宣撫
上為正本證明與原本無異。
如不服本判決應於收受送達後10日內向本院提出上訴書狀，並應
敘述具體理由；如未敘述上訴理由者，應於上訴期間屆滿後20日
內向本院補提理由書（均須按他造當事人之人數附繕本）「切勿
逕送上級法院」。
中    華    民    國    99    年    9     月    21    日
                                書記官  葉正昭

司法院資訊處製作；財團法人民間司法改革基金會備份。
